臺灣高雄地方法院民事判決　九十一年度訴字第二七九四號
　　原　　　告　波電企業股份有限公司
　　法定代理人　甲○
　　訴訟代理人　施習盛　律師
　　被　　　告　軒康工程有限公司
　　法定代理人　乙○○
右當事人間給付貨款事件，本院判決如左：
    主    文
被告應給付原告新台幣陸拾萬元，及自民國九十一年九月二十五日起至清償日止，按
週年利率百分之五計算之利息。
訴訟費用由被告負擔。
本判決於原告以新台幣貳拾萬元供擔保後，得假執行；惟被告如於假執行程序實施前
，以新台幣陸拾萬元為原告預供擔保，得免為假執行。
    事實及理由
一、原告起訴主張：被告於民國（下同）八十九年十月間向原告購製高低壓配電盤，
    貨款共計新台幣（下同）二百二十五萬七千五百元（含百分之五之營業稅），詎
    被告僅陸續給付部分貨款，尚餘尾款六十萬元未為給付，爰依兩造簽訂之買賣契
    約請求被告給付上開貨款及法定遲延利息。至被告固辯稱系爭買賣關係存在於原
    告與訴外人鄭鳳環間云云，惟系爭買賣契約於訂約時，係由鄭鳳環持被告公司大
    小章及圓章，並出示印有被告公司名稱之名片與原告公司之承辦人員簽約，原告
    先後亦開立兩張發票予被告，參以鄭鳳環於事後亦曾持經被告背書，面額八十萬
    元之支票交予原告作為給付貨款之用，而被告所承攬之施工現場，亦立有被告公
    司告示牌等情，足見鄭鳳環確係有權代理被告為此一買賣行為，又縱令認被告辯
    稱鄭鳳環未經其授權即代理被告為此買賣行為，惟核被告所為，其亦有表面上足
    以使人相信其有授權予鄭鳳環簽約之情事，而應負授權人之責等語。並聲明(一)被
    告應給付原告六十萬元，及自起訴狀繕本送達之翌日起至清償日止，按年息百分
    之五計算之利息；(二)願供擔保，請准宣告假執行。
二、被告則以：緣被告於八十九年十月間、同年十二月間分別與訴外人中國石油股份
    有限公司就花蓮庫區四五○ＫＷ輸油泵（電氣部分）工程、北埔庫區七五ＨＰ螺
    旋泵等電氣安裝工程簽訂工程合約，並以包工包料方式轉包予訴外人鄭鳳環承作
    ，為使工程進行順利，被告乃於同年十月間與鄭鳳環以口頭約定被告應將公司及
    負責人印章交予鄭鳳環，但僅限於用以填載工程開工報告書、工程日報表、安全
    衛生日誌及勞工安全衛生管理單位設置報備書等文件，未料鄭鳳環竟未經授權，
    即逕持該印章以被告之名義向原告購買系爭材料，用於前開花蓮庫區及北埔庫區
    二工程，甚且，鄭鳳環與其同居人即訴外人王柳靜復在開立予原告之貨款支票上
    ，擅以被告名義為背書人，並將被告公司及負責人印章用印於該支票背面，準此
    ，系爭買賣契約應係存在於原告與鄭鳳環間，故原告本於買賣關係或票據關係向
    被告請求給付貨款，實無理由。又就系爭貨物之交易過程中，原告自始至終未曾
    與被告接觸，直至鄭鳳環無力支付貨款東窗事發時，原告始向被告追討，而被告
    於原告出面催討貨款後得知此事，迅即向鄭鳳環收回公司大小章，並要求鄭鳳環
    出面處理積欠原告之八十萬元貨款，事後據查鄭鳳環就所積欠之八十萬元貨款，
    係以訴外人王柳靜之弟王俊傑為發票人，開立二紙金額分別為二十萬元及六十萬
    元支票予原告，而前開二十萬元之支票兌現後，六十萬元之支票則未兌現，是由
    鄭鳳環簽發清償尚積欠原告之貨款六十萬元之支票並非原告名義簽發，且未經原
    告背書等情可知，系爭買賣關係乃存在於鄭鳳環與原告之間，而與被告無涉。另
    原告就系爭貨物買賣固曾開立買受人為被告之發票予被告收執，被告並持以申報
    營業稅，惟此乃因被告為前開二工程之原始承攬人，須以被告名義始得向中國石
    油股份有限公司請款，故就工程材料之購入證明（即發票）亦必須以被告為買受
    人，是以由原告開立予被告之發票亦無法證明被告為系爭買賣之實際買受人等語
    ，資為抗辯。並聲明求為判決駁回原告之訴；如受不利判決，願供擔保請准免為
    假執行之宣告。
三、原告主張被告經由其代理人即訴外人鄭鳳環於八十九年十月間向原告購製高低壓
    配電盤，貨款共計二百二十五萬七千五百元（含百分之五之營業稅），詎被告僅
    陸續給付部分貨款，尚餘尾款六十萬元未為給付等情，固據提出合約書影本乙份
    、統一發票影本二紙、支票暨退票理由單影本各乙紙為證，而被告雖不否認其於
    將向訴外人中國石油股份有限公司承攬之花蓮庫區四五○ＫＷ輸油泵（電氣部分
    ）工程、北埔庫區七五ＨＰ螺旋泵等電氣安裝工程轉包予鄭鳳環後，曾將公司及
    負責人印鑑章交予鄭鳳環，其並曾持由原告開立之統一發票二紙用以向稅捐機關
    申報進項扣抵等情，然否認系爭配電盤係其向原告所購買，並執上揭情詞置辯，
    是本件應予審酌者，乃系爭貨物買賣關係是否存在於兩造之間？如否，則被告是
    否有表見代理之情事而須對原告負授權人之責？經查：
  (一)、系爭配電盤買賣關係是否存在於兩造之間？
      按當事人主張有利於己之事實者，就其事實有舉證之責任。民事訴訟法第二百
      七十七條前段定有明文。本件原告固主張系爭貨物係被告訴外人鄭鳳環代理被
      告與原告所簽訂，故買賣契約係存在於其與被告間等語，惟被告固確曾於將向
      訴外人中國石油股份有限公司承攬之花蓮庫區四五○ＫＷ輸油泵（電氣部分）
      工程、北埔庫區七五ＨＰ螺旋泵等電氣安裝工程轉包予鄭鳳環後，將公司及負
      責人大小章及另一枚圓戳章交予鄭鳳環，惟被告於交付該三枚印章予鄭鳳環時
      ，曾限定該印章須在工地使用，而鄭鳳環持上開印章於與原告簽訂系爭配電盤
      買賣契約後，亦未曾告知被告此事之情，已據證人鄭鳳環證陳在卷（見本院九
      十一年十二月六日言詞辯論筆錄）；再依我國民情，將印章交付他人委辦特定
      事項之情形，比比皆是，故若據被告曾將前開三枚印章交予鄭鳳環使用，即為
      其曾授權鄭鳳環與原告簽訂系爭貨物買賣契約之認定，對被告而言實屬過苛。
      此外，復參以原告就系爭配電盤確係由被告委託或授權鄭鳳環以其名義購買乙
      節，並未能提出其他積極證據以資佐證，是其主張系爭配電盤買賣關係存在於
      兩造間等語，自未能遽採。
  (二)、兩造間既無系爭配電盤買賣關係存在，則被告是否有表見代理之情事而須對原
      告負授權人之責？
    1.查訴外人鄭鳳環以被告名義向原告購買系爭配電盤，原告於八十九年十月二日
      、九十年一月十六日所簽發之二紙統一發票均記載被告為買受人，被告亦持該
      二紙發票持於向稅捐稽關申報進項扣抵之情，業據原告提出統一發票影本二紙
      為證，並為被告自承在卷（見本院九十一年十一月一日言詞辯論筆錄），而依
      修正前營業稅法第三十五條第一項之規定，營業人應以每二月為一期，於次期
      開始十五日內，檢附有關文件，申報銷售額、應納或溢付營業稅額，故本件被
      告至遲應於八十九年十一月十五日前即已知悉鄭鳳環以其名義向原告購買系爭
      貨物之事；又前開被告所承攬之花蓮庫區四五○ＫＷ輸油泵（電氣部分）工程
      及北埔庫區七五ＨＰ螺旋泵等電氣安裝工程工地均懸掛被告承造前開工程之看
      板，亦經證人鄭鳳環證述在卷（見本院九十一年十二月六日言詞辯論筆錄），
      並為被告所不否認；再系爭配電盤原告均係依約送至買主所指定之地點，且用
      於前開二工地，被告均未曾為反對之表示，亦據原告提出系爭買賣合約書乙份
      為證，而被告就此亦不否認，是被告所為在客觀上實足以使人相信鄭鳳環有代
      理被告之情事，此外，被告復未舉證證明原告有明知或可得而知鄭鳳環無代理
      權之情事，是原告主張被告對鄭鳳環所為應負表見代理人之責任，自屬有據。
    2.至訴外人鄭鳳環雖到庭證陳：當初伊是用自己的名義向原告購買配電盤，因為
      中油公司規定發票一定要用原告開給被告的才可以，所以合約才會用被告名義
      簽訂，合約書上被告公司的大小章及圓戳章是原告要求伊蓋的，但伊也有蓋自
      己的章在上面，原告應知道交易對象是伊而非被告等語（見本院九十一年十二
      月六日言詞辯論筆錄），惟鄭鳳環以被告名義與原告訂約時，並未向原告說明
      係因為統一發票及請款問題才用被告名義買賣，而實際購買人是鄭鳳環；又原
      告應知道交易對象是鄭鳳環而非被告，亦係出於鄭鳳環本身之臆測等情，均據
      證人鄭鳳環陳明在卷（見同上言詞辯論筆錄），參以鄭鳳環現正因涉及盜用被
      告公司印章而觸犯刑法偽造文書及偽造有價證券罪而遭被告對其為刑事追訴中
      （此有被告提出之刑事告訴狀附卷可憑），故其是否為迴護自身而為上開證言
      已難令人無疑；及鄭鳳環若確係以自己之名義向原告購買配電盤，何以其係交
      付印有被告公司名稱之名片予原告（此業經鄭鳳環證陳在卷，見同上言詞辯論
      筆錄）等情，顯見鄭鳳環上揭所言應係為迴護自身不受刑事追訴之利益甚明，
      是實難據其所言實遽為原告不利之認定。
四、按由自己之行為表示以代理權授與他人，或知他人表示為其代理人而不為反對之
    表示者，對於第三人應負授權人之責任。民法第一百六十九條前段定有明文。本
    件系爭配電盤買賣契約雖非存在於兩造之間，然被告所為在客觀上實足以使人相
    信鄭鳳環有代理被告之情事，既如上述，則原告主張被告對鄭鳳環所為應負表見
    代理授權人之責任，而請求被告給付鄭鳳環尚欠之價金六十萬元，及自九十一年
    九月二十五日（即起訴狀繕本送達被告之翌日）起至清償日止，按年息百分之五
    計算之利息，即屬有據，應予准許。
五、本件判決之基礎已臻明確，兩造其餘主張陳述及所提之證據，核與判決之結果無
    影響，毋庸再予逐一審酌論述，附此敘明。
六、兩造分別陳明陳明願供擔保，請准宣告假執行或免為假執行之宣告，經核均無不
    合，爰分別酌定相當之擔保金額准許之。
七、結論：本件原告之訴為有理由，爰依民事訴訟法第七十八條、第三百九十條第二
    項、第三百九十二條，判決如主文。
中　　　華　　　民　　　國　　九十一　　年　　　一　　　月　　二十二　　日
                              臺灣高雄地方法院民事第五庭
~B法　　　官　徐美麗
右為正本係照原本作成。
如不服本判決，應於送達後廿日內，向本院提出上訴狀並表明上訴理由，如於本判決
宣示後送達前提起上訴者，應於判決送達後十日內補提上訴理由書（須附繕本）。
中　　　華　　　民　　　國　　九十一　　年　　　一　　　月　　二十二　　日
~B法院書記官　楊明月
